臺灣高等法院臺中分院刑事判決　　　　　　　　　九十三年度交上易字第五一八號
　　上　訴　人　臺灣南投地方法院檢察署檢察官
　　被　　　告　丙○○
　　選任辯護人　周平凡
右上訴人因被告過失傷害案件，不服臺灣南投地方法院九十三年度交易字第一五號中
華民國九十三年四月八日第一審判決（聲請簡易處刑案號：臺灣南投地方法院檢察署
九十二年度偵續字第三八號），提起上訴，本院判決如左：
    主　　  文
上訴駁回。
    理  　　由
一、本件公訴意旨略以：被告丙○○為從事駕駛業務之人，於民國（下同）九十一年
    九月十日十七時三十五分左右，因執行巡邏之職務，駕駛車牌號碼六Ｒ－四四六
    五號巡邏車，旁載其同事黃海隆，於行經南投縣草屯鎮○○路與石川路口時，本
應注意汽車行駛時，駕駛人應注意車前狀況，並隨時採取必要之措施，且依當時
    狀況並無不能注意之情形，竟疏未注意，適遇被害人洪偉智騎乘車牌號碼ＬＢＣ
    －八七二號重型機車，未依交通號誌指示，闖越南投縣草屯鎮○○路與敦煌路交
    岔路口之紅燈交通號誌，並沿草屯鎮○○路往臺中方向行駛，遂不及閃避而發生
    碰撞，使洪偉智受有頭部外傷合併顱內出血、右側顏面神經麻痺、神智不清等重
    大難治之傷害，因認被告丙○○涉有刑法第二百八十四條第二項後段之業務過失
    致重傷害罪嫌云云。
二、按犯罪事實應依證據認定之，無證據不得認定犯罪事實；又不能證明被告犯罪者
    ，應諭知無罪之判決，刑事訴訟法第一百五十四條第二項、第三百零一條第一項
    分別定有明文。又認定不利於被告之事實，須依積極證據，苟積極證據不足為不
    利於被告事實之認定時，即應為有利於被告之認定，更不必有何有利之證據；又
    告訴人之告訴，係以使被告受刑事訴追為目的，是其陳述是否與事實相符，仍應
    調查其他證據以資審認，最高法院三十年上字第八一六號、五十二年台上字第一
    三００號判例可資參照
三、本件公訴人認被告丙○○涉有前開業務過失致重傷害犯行，無非據代行告訴人乙
    ○○（本件由於被害人洪偉智呈昏迷狀態，檢察官指定洪偉智之父親乙○○為代
    行告訴人）指訴綦詳，被害人洪偉智因本件車禍事故受有重大難治傷害之事實，
    有診斷證明書在卷可參。本件肇事原因經送臺灣省南投縣行車事故鑑定委員會鑑
    定之結果，雖認定交通事故之發生，係因被害人洪偉智騎車不當，未依號誌指示
    行駛，然審酌現場照片及交通事故現場圖可發現，事發當時天色尚屬明亮、路面
    寬廣，且被害人洪偉智所騎機車車頭並未受損，顯係被告所駕車輛係以車頭正前
    方撞擊被害人所騎機車右側，此有卷附之南投縣政府警察局道路交通事故調查報
    告表、現場照片十八張可資證明，被告就本件肇事之發生顯有過失等語，為其論
    據。惟訊據被告固不否認於右揭時地駕車與被害人發生車禍之事實，但堅決否認
    對本件車禍有何過失責任，辯稱：當時伊行車方向是綠燈，正常行駛，車速約時
    速三十公里，緩緩前進，快接近路中央時，洪偉智突然從伊左側方向闖紅燈疾駛
    過來，伊見狀閃避不及才撞上，是被害人闖紅燈，伊主張信賴原則，且本件肇事
    原因，經過兩次鑑定，均認為車禍的發生是被害人的過失等語。經查：
  (1)本件車禍事故，固有卷附現場照片及南投縣警察局交通事故調查報告表可參。被
    害人洪偉智因而受有腦部外傷合併顱內出血、右側顏面神經麻痺，現智能退化、
    無法自理生活及迄今意識不清等情，亦經其父乙○○陳述甚詳，並有財團法人中
    國醫院學院附設醫院診斷證明書及中國醫藥大學附設醫院九十三年二月二日院歷
    字第九三Ｏ二Ｏ三八Ｏ號函各一件在卷可憑。惟應審究者為被告應否負業務過失
    致重傷害之刑責？據證人周福樑於警詢中證稱：「我是駕駛一部自小客車九Ｊ─
    三三七五號行經草屯鎮○○○○○路口時，遇紅燈我就停在那路口測速照相機旁
    邊，等待綠燈再走。事發之前我有聽到我右邊有機車經過，而我車是停在內側車
    道，我車旁也有乙部車停著等待綠燈。那機車從我右邊經過後，我有看見有閃警
    示燈的警車從巷子出來，之後就聽到撞擊聲... 警車那邊是綠燈狀態... 我方為
    紅燈狀態。」等語（見偵字第九七四號偵查卷第七頁），又其於偵查中證稱：「
    我當時在碧興路往臺中方向，當時停下來等紅燈，當時有看到傷者那部機車從右
    邊過去，就聽到相撞聲音。當時我們這方向是紅燈沒有錯，我當時是在天橋下等
    ，是與機車是同方向。」等語（見同偵查卷第三一頁）；證人張青松於警詢中證
    稱：「我於十日由中投橋下（霧峰往草屯方向）行駛，騎乘重機ＹＩＱ─二Ｏ八
    匝道行經敦煌路往石川路行駛，... 當時目擊重機車ＬＢＬ─八七二騎士由敦煌
    路闖紅燈行駛，與自用小客車（六Ｒ－四四六五車號）發生交通事故，當時目視
    敦煌路之號誌為紅燈，石川路之號誌為綠燈，當時警用自用小客車編號三Ｏ二車
    號六Ｒ─四四六五由石川路往石川里，此時燈號為綠燈，此時啟步行駛車速約為
    二十公里。... 見到騎士闖紅燈後就和警方自用小客車... 於路中發生此事故。
    ... 有見到開啟警示燈警示。」等語（見同偵查卷第九頁）；證人張書凡於警詢
    中證稱：「我於九十一年九月十日十七時十五分左右，在草屯鎮○○路、石川路
    口目睹交通事故。我那時在天橋下等候公車準備至彰化田中鎮達德商工上課，當
    時我在等候校車，在我對向那邊剛好一部警車沿石川路東向西方向行駛，我看的
    很清楚，警車由紅燈變換綠燈，緩緩直行，突然有部機車沿敦煌路直行南往北方
    向闖紅燈，而且速度極快，該車前車頭迎面撞及警車之前方部位。（案發前該機
    車行駛何車道？）我看到該機車行駛於第三車道。」等語（見同偵查卷第十頁反
    面），又於偵查中證稱：「（當時機車方向是紅燈嗎？）是，警車是綠燈。」等
    語（見同偵查卷第三十頁反面）；證人黃隆海於偵查中證稱：「我與丙○○巡邏
    ，他開車我坐右邊，當時我們走石川路要直走，停紅燈正起步，約二、三十，有
    一部機車從左方騎過來與我們相撞，撞到左前車頭。當時機車闖紅燈，車速太快
    ，無法注意。」等語（見同偵查卷第三十頁）。綜合證人張書凡等人前開所證內
    容可知，被害人洪偉智所騎乘機車係行駛於敦煌路往臺中方向，而當時被告車輛
    行駛於石川路上，已進入石川路與敦煌路之交岔路口，當時被害人由敦煌路外側
    車道闖紅燈，且由被告車輛左方急駛而至，按若被害人洪偉智欲由敦煌路往臺中
    行駛，依正常行進路線，應由被告所駕駛車輛的後方通過（按被告當時車輛已行
    駛至十字路口），但查被害人車輛卻從被告左方快速竄出，此行為顯與一般車輛
    正常行駛路徑有違，被告辯稱：看到機車時已無法反應乙節，尚非子虛。
  (2)本件肇事地點位於南投縣草屯鎮○○里○○路與石川路路口近中央處（即台六十
    三線，十七點八公里五十公尺處），該路段由南往北（即石川路）屬於雙向二車
    道，由西往東（即敦煌路）屬於雙向六車道，肇事後，被害人洪偉智所騎乘車牌
    號碼：ＬＢＣ－八七二號之機車，與被告所駕駛車牌號碼六Ｒ－四四六五號自用
    小客車均停留於路口中央處，機車右側卡在自小客車前保險桿下等情，有南投縣
    政府警察局道路交通事調查報告表及現場照片十六張附卷可參（見同上偵查卷第
    十七頁至第二四頁），顯見其等之撞擊點係在該交岔路口近中央處。而依告訴代
    理人於九十三年五月二十八日所提出之補充告訴理由狀所載，被害人騎乘機車自
    停止線至與警車路線交會處有二十九公尺之長，而被告駕駛警車自停止線至與被
    害人機車交會處僅有八點五公尺（見本院卷第四一頁），參酌汽車安全駕駛手冊
    所記載，一般小型車在乾燥路面上行車之時煞車停止距離，如以時速三十公里計
    算，小型車之反應距離為八公尺，加上制動距離六公尺，須十四公尺始能煞停，
    如以時速二十公里計算，小型車之反應距離為六公尺，加上制動距離三公尺，亦
    須九公尺始能煞停（另依臺北市機車騎士手冊所載，機車在時速五十公里時煞車
    ，其反應距離要十四公尺，煞車距離要十二點五公尺，總共要二十六點五公尺，
    而被害人之機車自停止線至被告行車路線交會處，既有二十九公尺，被害人均未
    能閃避而撞上，顯見其當時時速在五十公里以上），故縱被告駕駛警車於停止線
    前以時速二十公里出發，亦無可能避免在與被害人機車發生碰撞前煞停，況且，
    被告所駕駛之警車係從時速零公里開始啟動，則在短短不到十公尺之距離，亦殊
    難想像其時速能高達三十公里（因此，告訴代理人以被告曾自承其時速三十多公
    里，證人張書凡供稱機車車速六、七十公里等語，不論雙方當時有無煞閃動作，
    即謂被害人之機車比被告之警車較早進入交岔路口，自嫌率斷）。且查道路交通
    安全規則第九十四條第三項，係明定：「汽車駕駛人應注意車前狀況……並隨時
    採取必要之安全措施」，並未課以被告於通過交岔路口前行時，亦須注意左右方
    有無車輛違規闖紅燈狀況之義務，否則，如告訴人所稱被告在綠燈狀況下通過交
    岔路口，尚須注意左右兩側有無車輛闖紅燈，豈非要求所有依照交通號誌行駛之
    車輛，均不得以高於時速二十公里之速度通過交岔路口，以避免撞及兩側違規闖
    紅燈之車輛？按所謂信賴原則，指行為人在社會生活中，於從事某種具有危險性
    之特定行為時，如無特別情事，在可信賴被害者或其他第三人亦會相互配合，謹
    慎採取適當行動，以避免發生危險之適當場合，倘因被害者或其他第三人之不適
    當行動，而發生事故造成損害之結果時，該行為人不負過失責任。依此一原則，
    汽車駕駛人應可信賴參與交通行為之對方，亦將同時為必要之注意，相互為遵守
    交通秩序之適當行為，而無考慮對方將會有違反交通規則之不當行為之義務。故
    汽車駕駛人如已遵守交通規則且為必要之注意，縱有死傷結果之發生，其行為仍
    難認有過失可言。故本院認被告於綠燈狀態，見左右車輛均已停妥始駕車駛入上
    開交岔路口，自客觀情形言，已堪認定其係在可信賴被害者或其他第三人均會配
    合，以避免發生危險之情形下駕車，對於被害人突然從車陣中闖出之行動，顯然
    無法預見而加以防範，自可主張信賴原則之保護。
  (3)又本件肇事責任，經送請臺灣省南投縣區車輛行車事故鑑定委員會鑑定之結果認
    為：「肇事地點為設有行車管制號誌之交岔路口，肇事時號誌運作正常，依兩車
    之行向，當有一方係違反號誌之指示行車不當，若證人（周福樑、張青松及張書
    凡等人）之證述所言屬實，則本案之發生以洪偉智駕駛重機車行經交岔路口時，
    未依號誌指示（闖紅燈）行駛不當，應為肇事之原因。」，有該鑑定委員會九十
    二年一月二十三日投鑑字第九一○四三四號函、九十二年九月四日投鑑字第九二
    Ｏ二七三號函各一件附卷可參。代行告訴人不服提起覆議，經臺灣省車輛行車事
    故覆鑑定委員會覆議結果認為：「經本會第一九四七次（三月十四日）會議研議
    結論，照原分析意見。」有該委員會九十二年三月十九日府覆議字第九二二○○
    五五號函影本在卷可參（見同上偵查卷第十二頁、偵續字第三八號偵查卷第十二
    頁、原審卷第一一四頁）。以上事證已存卷可佐，甚為明確，而經本院函詢逢甲
    大學車輛行車事故鑑定研究中心可否就本案之車禍肇事責任作鑑定，經該中心以
    九十三年十月六日逢鑑字第九三ＯＯ二號函覆稱因涉及一方闖紅燈，而不便遽以
    鑑定等語在卷（見本院卷第一Ｏ六頁），故此尚無從採為不利被告認定之證據。
    再告訴代理人雖聲請本院履勘現場，及實際丈量案發地點交叉路口相關位置點之
    距離，經核無必要，附予敘明。
四、綜上所述，公訴人所舉前開事證，尚難認定被告有何應注意、能注意而不注意之
    疏失，尚難令其負過失致重傷害之罪責。本件公訴人所提出之證據方法，既不足
    認定被告犯罪，參諸首揭說明．原審因而依刑事訴訟法第三百零一條第一項規定
    ，諭知被告無罪之判決，核無不當，檢察官仍執陳詞：被告於原審自稱於碰撞前
    已通過十字路口中央云云，此與被告於偵訊中供稱最初撞擊點位置在北上車道內
    線車與中間車道中間虛線不符，且依現場圖被害人機車椅墊及安全帽均掉落於警
    車右後方，顯見被告於撞擊被害人前尚未通過該十字路口中央；又原判決謂被害
    人騎乘機車係由被告駕駛之警車左後方快速竄出，且又突然繞騎到警前方之說，
    並無根據且與常理有違等語，指摘原判決不當，請求撤銷改判，其上訴為無理由
    ，應予駁回。
據上論斷，應依刑事訴訟法第三百六十八條，判決如主文。
本案經檢察官甲○○到庭執行職務。
中      華      民      國    九十三    年    十二      月    二十二    日
                                    臺灣高等法院臺中分院刑事第七庭
                                          審判長法  官　林　榮　龍
                                                法　官  許　秀　芬
                                                法  官  林　宜　民
右正本證明與原本無異。
不得上訴。
                                                書記官　陳　振　海
中　　　華　　　民　　　國　　　九十三　 年　　  十二     月    三十    日
